【裁判字號】    97,聲再,37
【裁判日期】    970229
【裁判案由】    恐嚇
【裁判全文】
臺灣高等法院刑事裁定                  97年度聲再字第37號
聲  請  人  臺灣高等法院檢察署檢察官
被      告  甲○○
上列聲請人因恐嚇案件，對於本院96年度上易字第2337號號，中
華民國97年1月8日第二審確定判決（臺灣士林地方法院95年度易
字第1163號，起訴案號：臺灣士林地方法院檢察署95年度偵字第
3290號），為被告不利益聲請再審，本院裁定如下：
    主  文
再審之聲請駁回。
    理  由
一、檢察官為被告甲○○之不利益聲請再審，其意旨如附件理由
    狀影本。
二、惟查：
  (一)刑事訴訟法第422條第1、2款分別規定：「有罪、無罪、免
    訴或不受理之判決確定後，有左列情形之一者，為受判決人
    之不利益，得聲請再審：一有第420條第1款、第2款、第4款
    或第5款之情形者；二受無罪或輕於相當之刑之判決，而於
    訴訟上或訴訟外自白，或發現確實之新證據，足認其有應受
    有罪或重刑判決之犯罪事實者」。又刑事訴訟法第420條第1
    款、第2款、第4款或第5款另分別規定：「有罪之判決確定
    後，有左列情形之一者，為受判決人之利益，得聲請再審︰
    一原判決所憑之證物已證明其為偽造或變造者。二原判決所
    憑之證言、鑑定或通譯已證明其為虛偽者。... 四原判決所
    憑之通常法院或特別法院之裁判已經確定裁判變更者。五參
    與原判決或前審判決或判決前所行調查之法官，或參與偵查
    或起訴之檢察官，因該案件犯職務上之罪已經證明者，或因
    該案件違法失職已受懲戒處分，足以影響原判決者。」。是
    依刑事訴訟法規定，得為被告不利益聲請再審之事由繁多，
    而本件檢察官為被告甲○○之不利益聲請再審，僅籠統概稱
    「依刑事訴訟第422條第1、2款聲請再審」等語，並未能確
    切說明其各別聲請事由，究竟核與何一法律規定相契合，應
    先敘明。
  (二)聲請再審理由一略稱「... 懇請聲請傳訊2人（陳月霞、高
    春輝）到案作證，即可發現之新證據足認被告應受有罪之判
    決之事實，應予再審」云云。然查，本件原起訴檢察官起訴
    書之證據清單中，並未列有證人陳月霞、高春輝二人。次依
    刑事訴訟法第163條之1第1項第1款規定：「當事人、代理人
    、辯護人或輔佐人聲請調查證據，應以書狀分別具體記載下
    列事項：一聲請調查之證據及其與待證事實之關係」。而檢
    察官提出本件再審之聲請，僅於形式上聲請傳訊證人陳月霞
    、高春輝到案作證，卻將「聲請調查之證據及其與待證事實
    之關係」略去不提；則法院豈能得知證人到庭後應就何一事
    項進行調查？又豈可得見「傳訊2人到案作證，即可發現之
    新證據足認被告應受有罪之判決之事實」？因之，聲請再審
    意旨所謂「... 懇請聲請傳訊2人到案作證，即可發現之新
    證據足認被告應受有罪之判決之事實」等語，自屬無稽。
  (三)聲請再審理由二略稱「被告一再以兇惡語氣向告訴人及江曉
    玲、陳月霞等稱... 證如93年6月23日護理紀錄單所載...
    」云云。然查，本件檢察官起訴被告所涉之犯罪事實，為被
    告甲○○「於94年2月間某日」，在長旺養護所內，斥責廖
    淑英後以兇惡之語氣向廖淑英與員工江曉玲恐嚇之犯行，有
    起訴書在卷可憑；則「證如93年6月23日護理紀錄單所載」
    乙節是否屬實，自核與被告遭追訴之犯罪事實無關，而不足
    據以為認定被告應受有罪之判決之事實。
  (四)聲請再審理由三所引證人徐桂峰於第一審法院審理時具結證
    稱：「94年5月到8月間，廖淑英打電話給我說有人恐嚇他，
    說她把他媽媽照顧成植物人，要告她，要我幫她解決，因為
    我在天母國中、小擔任家長會長，而且是新聞協會理事長，
    本身又是司法記者，而廖淑英是石牌國小家長會長，所以我
    們認識，她說她沒錢請律師，而且長旺養護所沒有男生，都
    是老弱婦孺，她很怕，一直拜託我，我才在94年9月1日去長
    旺養護所幫忙」等語；顯見證人徐桂峰係迄至94年5月到8月
    間，始據廖淑英打電話告知有人恐嚇他，其後至94年9月1日
    方前往長旺養護所幫忙，而未曾於先前之「94年2月間某日
    」目睹本案之發生過程。是觀諸其證言內容，亦核與於被起
    訴之「94年2月間某日」，在長旺養護所內恐嚇被害人之犯
    罪事實無涉。
  (五)聲請再審理由四所述「第二審判決理由倒果為因指稱... 云
    云，惟查發現確定如下列之新證據足資證明原判決之證言係
    虛偽」乙節。經查；
    1.按刑事訴訟法第413條第1項第2款所謂原判決所憑之證言
      已證明其為虛偽者，除已經確定判決證明為虛偽者外，必
      須有相當證據足以證明其為虛偽，始屬相符（最高法院46
      年台抗字第8號判例意旨參照）。
    2.檢察官聲請再審意旨於本段之論述中，並未有指明究竟何
      位證人之證言係屬虛偽。
    3.又檢察官聲請再審意旨於本段之論述中所指：第二審判決
      理由倒果為因指稱「且依告訴人之指訴，被告向其言詞恐
      嚇之時間，在94年2月間，果真被告確有出言恐嚇告訴人
      之事，何以告訴人從未報警處理，反而待被告對其提起業
      務過失傷害之訴訟後，而提起告訴？是廖淑英之告訴不無
      牽制之用意」、「告訴人之當時並未及時報警處理之舉措
      及反應，實難認告訴人廖淑英有任何畏怖之情」等語；觀
      諸其文詞，所陳述者乃係在引用原確定判決第3頁第21行
      18 字起至第25行第13字止，及第3頁第11字起至第4頁第1
      行第22字止之判決理由，並無任何證人之證言夾雜其中。
      乃檢察官竟於該段理由接續再指稱「惟查發現確定如下列
      之新證據足資證明原判決之證言係虛偽」云云；似在將原
      判決所論述理由之內容誤為證人之證言，並逕自認定虛屬
      偽，而據之聲請再審。以法律之專業，此部分理由，自非
      妥適。
  (六)聲請再審理由(五)所述各節及所提證物，除其中證物編號（6
    ）「台北市私立長旺老人養護所」名義之「護理紀錄單」，
    因未記載「年份」及「製作人姓名」，是以無從察查該部分
    資料與被告遭起訴之犯行是否有關聯外，其餘理由及證物多
    與本件檢察官起訴被告「於94年2月間某日」、「在長旺養
    護所內」所為恐嚇犯行無涉，且皆在指陳原確定判決違背法
    理、悖離事實；尚核與刑事訴訟法第422條第1、2款所規定
    ，為受判決人之不利益，得聲請再審之事由，無一相關。
  (七)聲請人檢察官執前詞聲請再審，為無理由，應予駁回。
三、據上論斷，應依刑事訴訟法第434條第1項，裁定如主文。
中    華    民    國    97    年    2     月    29    日
                  刑事第十庭    審判長法  官 楊炳禎
                                      法  官 朱光仁
                                      法  官 陳博志
以上正本證明與原本無異。
不得抗告。
                                      書記官 陳嘉文
中    華    民    國    97    年    3     月    4     日


司法院資訊處製作；財團法人民間司法改革基金會備份。
